臺灣嘉義地方法院刑事判決　　　　　　　　　　　　　八十九年度簡上字第九九號
　　上　訴　人　甲○○
　　選任辯護人　李國弘
右列上訴人因違反藥事法案件，不服本院嘉義簡易庭中華民國八十九年九月二十日八
十八年度嘉簡字第八二五號第一審判決（聲請簡易判決處刑書案號：臺灣嘉義地方法
院檢察署八十八年度偵字第五六二四號），提起上訴，本院管轄之第二審合議庭判決
如左：
    主  文
原判決撤銷。
甲○○因過失而販賣禁藥，處有期徒刑肆月，如易科罰金，以佰元折算壹日。ａａ
—ｄｉｍｅｔｈｙｌｐｈｅｎｅｔｈｙｌａｍｉｎｅ  Ｈｙｄｒｏｃｈｌｏｒｉｄｅ
伍拾公斤均沒收。
    事  實
一、甲○○係三岳化成股份有限公司（下簡稱三岳公司）負責人，該公司持有Ｏｘｅ
    ｔｈａｚａｉｎｅ（聲請簡易判決處刑書誤為Ｏｘｙｔｈａｚａｉｎｅ）製劑原
    料藥品許可證（衛署藥製字第０三一八六六號），而Ｐｈｅｎｔｅｒｍｉｎｅ
    Ｈｙｄｒｏｃｈｌｏｒｉｄｅ係合成Ｏｘｅｔｈａｚａｉｎｅ之中間產物，為行
    政院衛生署以六十九年十二月八日衛署藥字第三０一一二四號公告列為禁藥，甲
    ○○為上開製藥公司負責人，為從事藥品製造之藥事人員，對於其所製造之藥品
    或製造過程之中間產物是否為衛生署公告所列之禁藥，負有注意義務，詎其應注
    意並能注意該公司合成Ｏｘｅｔｈａｚａｉｎｅ藥品過程之中間產物Ｐｈｅｎｔ
    ｅｒｍｉｎｅ  Ｈｙｄｒｏｃｈｌｏｒｉｄｅ係衛生署上開公告所列之禁藥，不
    得買賣，竟疏於查證而不注意，於民國八十八年六月間，接受國外貿易商之採購
    ，將經行政院衛生署列為禁藥之Ｐｈｅｎｔｅｒｍｉｎｅ  Ｈｙｄｒｏｃｈｌｏ
    ｒｉｄｅ（即ａａ—ｄｉｍｅｔｈｙｌｐｈｅｎｅｔｈｙｌａｍｉｎｅ  Ｈｙｄ
    ｒｏｃｈｌｏｒｉｄｅ）五十公斤，出口至瑞士，經瑞士聯邦公共衛生局（Ｆｅ
    ｄｅｒａｌ  Ｏｆｆｉｃｅ  ｏｆ  Ｐｕｂｌｉｃ  Ｈｅａｌｔｈ）主動通知行
    政院衛生署，因而查獲上情。
二、案經嘉義縣政府移請臺灣嘉義地方法院檢察署檢察官偵查後，聲請以簡易判決處
    刑。
    理  由
一、訊據被告甲○○坦承確有出口如附件編號三所示之化學品至瑞士（見本院卷第二
    四頁），惟辯稱：其所出口者為化學品，非藥品，非藥事法所規範之範圍；衛生
    署上開六十九年公告之禁藥範圍，並不明確，其所出口之物質衛生署並未將之明
    列，自不在禁藥之範圍內云云。經查：
  （一）被告於偵查中、原審審理時均供稱：其係出口ａａ—ｄｉｍｅｔｈｙｌｐｈ
        ｅｎｅｔｈｙｌａｍｉｎｅ  Ｈｙｄｒｏｃｈｌｏｒｉｄｅ至瑞士等語（見
        偵查卷第四至五頁；原審卷第一九頁），且被告出口報單上所書之出口貨物
        名稱亦為ａａ—ｄｉｍｅｔｈｙｌｐｈｅｎｅｔｈｙｌａｍｉｎｅ  Ｈｙｄ
        ｒｏｃｈｌｏｒｉｄｅ，瑞士政府原出具之進口同意書亦書明進口貨物為Ｐ
        ｈｅｎｔｅｒｍｉｎｅ  Ｈｙｄｒｏｃｈｌｏｒｉｄｅ，有上開出口報單及
        進口許可在卷可憑（見偵卷第二至三頁），足見被告出口之貨物為ａａ—ｄ
        ｉｍｅｔｈｙｌｐｈｅｎｅｔｈｙｌａｍｉｎｅ  Ｈｙｄｒｏｃｈｌｏｒｉ
        ｄｅ。至被告於本院審理時所稱其出口至瑞士之貨物為附件編號三所示之化
        學品，該化學品經本院以其化學結構式函詢衛生署之結果，該物質並非Ｐｈ
        ｅｎｔｅｒｍｉｎｅ  Ｈｙｄｒｏｃｈｌｏｒｉｄｅ（即ａａ—ｄｉｍｅｔ
        ｈｙｌｐｈｅｎｅｔｈｙｌａｍｉｎｅ  Ｈｙｄｒｏｃｈｌｏｒｉｄｅ），
        依據國際純粹應用化學聯合會之命名方式，該物質為１，１—ｄｉｍｅｔｈ
        ｙｌ—２—ｐｈｅｎｙｌｅｔｈｙｌｆｏｒｍａｍｉｄｅ  Ｈｙｄｒｏｃｈ
        ｌｏｒｉｄｅ，此有行政院衛生署九十一年四月十七日衛署藥字第０九一０
        ０二四三九八號函影本與所附附件一份在卷可查（見本院卷第七三至七四頁
        ），故被告稱其出口至瑞士之物質為附件編號三所示之化學品，應不可採，
        被告出口至瑞士之物質應為ａａ—ｄｉｍｅｔｈｙｌｐｈｅｎｅｔｈｙｌａ
        ｍｉｎｅ  Ｈｙｄｒｏｃｈｌｏｒｉｄｅ，此應先予敘明。
  （二）本案之查獲，係因瑞士聯邦公共衛生局主動將被告經營之三岳公司上開化學
        產品之進口許可證通知我國行政院衛生署後，經行政院衛生署查察發覺三岳
        公司所出口者係屬我國公告之禁藥，即函知嘉義縣衛生局查明後除移送偵查
        機關偵辦外，並通知瑞士國撤銷該輸入許可等情，有行政院衛生署六十九年
        十二月八日衛署藥字第三０一一二四號公告、第00000000號、00
        000000號、八八０六００八六號函在卷可佐（見偵查卷第三三頁、第
        七至八頁、第三二頁）。又按藥事法所謂之「禁藥」，係指經中央衛生主管
        機關明令公告禁止製造、調劑、輸入、輸出、販賣或陳列之毒害藥品而言，
        此要事法第二十二條第一款定有明文。原審函請行政院衛生署鑑驗認定被告
        所出口之ａａ—ｄｉｍｅｔｈｙｌｐｈｅｎｅｔｈｙｌａｍｉｎｅ  Ｈｙｄ
        ｒｏｃｈｌｏｒｉｄｅ究是否屬於業經公告之禁藥範圍，經該署函覆稱：「
        本署八十八年九月七日衛署藥字第八八０六０八六號函（覆台灣嘉義地方法
        院檢察署之函）所稱之Ｐｈｅｎｔｅｒｍｉｎｅ  Ｈｙｄｒｏｃｈｌｏｒｉ
        ｄｅ即為ａａ—ｄｉｍｅｔｈｙｌｐｈｅｎｅｔｈｙｌａｍｉｎｅ  Ｈｙｄ
        ｒｏｃｈｌｏｒｉｄｅ（即被告所出口之產品），符合本署六十九年十二月
        八日衛署藥字第三０一一二四號公告之禁用範圍。」；「ａａ—ｄｉｍｅｔ
        ｈｙｌｐｈｅｎｅｔｈｙｌａｍｉｎｅ（為液態）是製造Ｏｘｅｔｈａｚａ
        ｉｎｅ之中間產物，該液態中間產物需另稍經化學處理始可成為（被告所出
        口之）ａａ—ｄｉｍｅｔｈｙｌｐｈｅｎｅｔｈｙｌａｍｉｎｅ  Ｈｙｄｒ
        ｏｃｈｌｏｒｉｄｅ（為結晶狀），依藥事法第二十二條第一款禁藥之規定
        ，係屬本署公告禁止製造、調劑、輸入、輸出、販賣或陳列之毒害藥品。」
        ，又「藥品製成之中間產物，應以供應該藥廠製造最終產品為目的，藥品每
        依製造過程中之中間產物，藥事人員應具有專業知識了解其性質。」等情，
        有該署衛署藥字第０八九００一０五三０號函在卷可佐（見原審卷第二四頁
        ）；而本院亦再次向衛生署函詢，該署亦答覆稱「查ａａ—ｄｉｍｅｔｈｙ
        ｌｐｈｅｎｅｔｈｙｌａｍｉｎｅ  Ｈｙｄｒｏｃｈｌｏｒｉｄｅ即αα—
        ｄｉｍｅｔｈｙｌｐｈｅｎｅｔｈｙｌａｍｉｎｅ  Ｈｙｄｒｏｃｈｌｏｒ
        ｉｄｅ，即為Ｐｈｅｎｔｅｒｍｉｎｅ  Ｈｙｄｒｏｃｈｌｏｒｉｄｅ，符
        合本署六十九年十二月八日衛署藥字第三０一一二四號公告之禁用範圍，屬
        藥事法第二十二條第一款之禁藥」、「Ｐｈｅｎｔｅｒｍｉｎｅ  Ｈｙｄｒ
        ｏｃｈｌｏｒｉｄｅ為安非他命類之減肥藥品，符合該公告（行政院衛生署
        六十九年十二月八日衛署藥字第三０一一二四號公告）之禁用範圍，屬藥事
        法第二十二條第一款之禁藥。」，有該署九十一年四月十七日衛署藥字第０
        九一００二四三九八號函在卷可查（見本院卷第七三頁），顯然被告經營之
        三岳公司所出口之ａａ—ｄｉｍｅｔｈｙｌｐｈｅｎｅｔｈｙｌａｍｉｎｅ
          Ｈｙｄｒｏｃｈｌｏｒｉｄｅ屬安非他命類之減肥藥品，業經中央衛生主
        管機關明令公告為禁藥無疑。
  （三）至被告雖辯稱：上開衛生署六十九年公告之禁藥範圍，並未見任何明文將其
        所出口之ａａ—ｄｉｍｅｔｈｙｌｐｈｅｎｅｔｈｙｌａｍｉｎｅ  Ｈｙｄ
        ｒｏｃｈｌｏｒｉｄｅ列入禁藥範圍云云。惟查，衛生署於六十九年為上開
        公告後，於七十五年再度重申禁藥之範圍，以七十五年七月十一日衛署藥字
        第五九七六二七號公告，重申禁止使用安非他命類（Ａｍｐｈｅｔａｍｉｎ
        ｅ—ｌｉｋｅ）藥品，與其衍生物之鹽類及製劑，同時該公告並副知中華民
        國藥師全聯會、臺灣區製藥公會、臺灣省、台北市、高雄市藥品調製公會、
        臺灣省、台北市、高雄市西藥公會等單位，此有該公告影本一份在卷可查（
        見本院卷第一一０頁），顯然主管機關業已將安非他命類之藥物列入禁藥範
        圍，並通知相關之藥品製造公會等團體周知。且安非他命類之藥物，其種類
        繁多，主管機關無從於公告中一一列舉，是主管機關於公告中僅明列「安非
        他命類」藥品為禁藥，而未就「安非他命類藥品」詳加一一列舉，其公告仍
        非不明確。因此，被告所出口之ａａ—ｄｉｍｅｔｈｙｌｐｈｅｎｅｔｈｙ
        ｌａｍｉｎｅ  Ｈｙｄｒｏｃｈｌｏｒｉｄｅ既屬安非他命類之化合物，則
        其在上開公告所列之禁藥範圍，應屬無疑，不因主管機關上開公告未明文書
        明其出口之物，即得認上開其所出口之物非禁藥。
  （四）再者，被告係製藥商，為其所自承，而上開將安非他命類藥品列為禁藥之公
        告，業經周知相關之製藥或藥商工會，已如前述，則被告對於其所出口者是
        否為禁藥，非無從知悉，且被告身為製藥商，對於上開公告之內容，顯然負
        有知悉並了解其所出口之上開化學原料是否屬於業經公告禁止出口、販賣之
        禁藥之義務，其應注意而疏未注意仍予出口，自有過失。是被告前開所辯，
        尚不足採，被告因過失而將禁藥予以出口販賣，事證明確，其犯行應堪認定
        。
二、核被告所為，係犯藥事法第八十三條第三項、第一項之過失販賣禁藥罪。原審依
    刑事訴訟法第四百四十九條第一項、第四百五十四條第二項，藥事法第八十三條
    第三項、第八十八條，刑法第四十一條，罰金罰鍰提高標準條例第二條，逕以簡
    易判決判處有期徒刑四月，如易科罰金以三百元折算一日，ａａ—ｄｉｍｅｔｈ
    ｙｌｐｈｅｎｅｔｈｙｌａｍｉｎｅ  Ｈｙｄｒｏｃｈｌｏｒｉｄｅ五十公斤均
    沒收，固非無見，惟原判決適用法條欄未引用刑法第十一條前段，致適用刑法法
    條失所依據，復疏未引用刑事訴訟法第四百五十條第一項規定，均尚有未洽。被
    告上訴意旨，仍執前詞，否認犯行，固無可取，惟原判決既有上開可議之處，即
    屬無可維持，自應由本院將原判決撤銷改判。又因行為後法律有變更者，適用裁
    判時之法律，刑法第二條第一項前段定有明文。而九十年一月四日修正，同年月
    十日經總統公布施行，於同年月十二日起生效之修正後刑法第四十一條規定：「
    犯最重本刑為五年以下有期徒刑之罪，而受六月以下有期徒刑或拘役之宣告，因
    身體、教育、職業或家庭之關係或因其他正當事由，執行顯有困難者，得以一元
    以上三元以下折算一日，易科罰金」，已將得易科罰金之適用範圍擴大為最重本
    刑五年以下有期徒刑之罪。查本件被告犯罪之時間為刑法第四十一條修正之前，
    所犯最重本刑為一年以下有期徒刑之罪，修正後之法條並無不利被告，自應適用
    裁判時之修正後刑法第四十一條第一項前段規定，應予敘明。爰審酌被告犯罪之
    手段、過失程度，其品行尚佳、其智識程度、所生危害及犯罪後之態度等一切情
    狀，量處如主文所示之刑，並諭知易科罰金之折算標準，以資懲儆。又被告出口
    之ａａ—ｄｉｍｅｔｈｙｌｐｈｅｎｅｔｈｙｌａｍｉｎｅ  Ｈｙｄｒｏｃｈｌ
    ｏｒｉｄｅ五十公斤雖未經扣案，然既屬禁藥而未證明已滅失，仍一併依法宣告
    沒收。
據上論斷，應依刑事訴訟法第四百五十五條之一第一項、第三項、第四百五十條第一
項、第三百六十九條第一項前段、第三百六十四條、第二百九十九條第一項前段、藥
事法第八十三條第三項、第八十八條，刑法第十一條前段、第二條第一項、第四十一
條第一項前段，罰金罰鍰提高標準條例第二條，判決如主文。
本案經檢察官吳基華到庭執行職務。
中      華      民      國    九十一    年      八      月     十六     日
                             臺灣嘉義地方法院刑事第一庭
                                 審判長  法  官  許進國
                                         法  官  李麗萍
                              法  官  林坤志
右正本證明與原本無異。
本件不得上訴。
中      華      民      國   九十一    年     八        月    十六      日
                                         書記官  李子英
